【裁判字號】    97,交聲,390
【裁判日期】    971112
【裁判案由】    聲明異議
【裁判全文】
臺灣嘉義地方法院交通事件裁定         97年度交聲字第390號
原處分機關  交通部公路總局嘉義區監理所
異  議  人  甲○○
上列異議人即受處分人因違反道路交通管理處罰條例案件，對於
原處分機關即交通部公路總局嘉義區監理所中華民國97年9 月19
日所為之處分（嘉監裁字第裁70-L00000000號），聲明異議，本
院裁定如下：
    主  文
異議駁回。
    理  由
一、原處分意旨略以：異議人即受處分人（下稱異議人）甲○○
    於民國97年8 月8 日9 時25分許，駕駛車號2W-0357 號自用
    小客車，在嘉義市○○路與文昌街口，經嘉義市警察局第二
    分局南門派出所警員劉振文掣開嘉市警交字第L00000000 號
    舉發違反道路交通管理事件通知單（下稱舉發通知單），舉
    發「闖紅燈（東向西）」之違規，指定應到案日期為97年8
    月24日前，並由異議人當場簽收，異議人於97年8 月13日提
    出陳述意見，經函詢舉發機關，認前揭違規屬實，於97年9
    月19日，依道路交通管理處罰條例第53條第1 項之「駕車行
    經有燈光號誌管制之交岔路口闖紅燈」規定，裁處異議人新
    臺幣（下同）2,700 元罰鍰，並依同條例第63條第1 項第3
    款，就上開同條例第53條第1 項之違規部分，記違規點數3
    點，異議人對上開裁決聲明不服，然此部分裁決並無違誤等
    語。
二、本件異議人異議意旨略以：當日伊開車由和平路右轉民族路
    ，因為是轉彎所以車速緩慢，並且持續採煞車，到了文昌街
    口時，當時號誌燈已經變換成綠燈，所以就直接向前行，並
    沒有闖紅燈，且舉發通知單上的行進方向，警員也認知錯誤
    ，顯見警員對當時狀況不是很瞭解；又警方應提出證據（如
    路口監視器畫面）證明其確有闖紅燈，既無證據，則舉發闖
    紅燈之違規顯屬有誤，爰於法定期間內聲明異議，請求撤銷
    原處分云云。
三、按汽車駕駛人，行經有燈光號誌管制之交岔路口闖紅燈者，
    處1,800 元以上5,400 元以下罰鍰；汽車駕駛人有同條例第
    53條情形者，除依原條例處罰外，並記違規點數3 點，此觀
    道路交通管理處罰條例第53條第1 項、第63條第1 項第3 款
    之規定甚明。
四、經查：
(一)異議人於前揭時、地，駕駛上開車輛，在嘉義市○○路與文
    昌街口，因「駕車行經有燈光號誌管制之交岔路口闖紅燈」
    之違規情事，經執勤員警當場攔停，並掣開嘉市警交字第L0
    0000000 號舉發通知單，異議人並在舉發通知單上簽名，此
    有舉發通知單1 份附卷可按（見原處分機關函送之處理聲明
    異議案件卷宗，下稱處理聲明異議卷宗，第1 頁），異議人
    亦坦承確有駕駛上開車輛，為警攔查，並在舉發通知單上簽
    名等情（見本院卷第13至14頁），然否認有闖紅燈情事，惟
    證人即原舉發違規之員警劉振文到庭具結證稱：伊當日服巡
    邏勤務，行駛民族路西往東方向，在民族路與文昌街口停等
    紅燈，在等待紅燈當中，異議人駕駛上開車輛，由對向即民
    族路東往西方向行駛，車速不快，伊看駕駛座異議人沒有注
    視燈號，僅有注視正前方，伊一直很清楚看著異議人，異議
    人行駛接近路口後並未減速，直接經過路口，當時都還是紅
    燈並沒有變換號誌，而伊等的紅燈與異議人闖的紅燈是同一
    個燈號。後來伊看到異議人闖紅燈，伊抬頭看，還是紅燈並
    沒有變換號誌，文昌街方向也是綠燈，伊算一下約2 、3 秒
    鐘還是沒有變換，伊旁邊停的幾輛車也都還沒有動，伊就迴
    轉將異議人攔下來；該路口並沒有監視器，上一個路口有，
    但是照不到，因為伊當時是執行巡邏勤務，所以沒有架設攝
    影器材等語（見本院卷第14至15頁），本院審之證人係員警
    ，執行交通勤務時，對路口車輛動態之觀察程度本較一般人
    更為專注，輔以當時員警亦於同一個紅綠燈處停等紅燈，且
    於異議人闖紅燈後，尚且迴轉取締，是誤為判斷之機率應屬
    甚微。況證人與異議人毫無相識，衡情亦無設詞攀誣或虛構
    違規事實以陷害異議人之理，再者，警員執行公務本身受行
    政懲處責任之監督，到庭作證亦經具結，更以刑罰擔保其證
    詞之真實性，殊無甘冒行政懲處及刑法偽證罪責任，而刻意
    誣指異議人有前揭交通違規之必要。此外，於本件卷存證據
    資料內亦無任何積極證據足以證明警員上開證述係屬虛偽，
    亦未有足以令人顯信其證述為不可採之品行證據或前科證據
    存在，其所為證述應屬非虛。
(二)至於異議人執以上開舉發通知單，所記載之行向為西向東係
    屬錯誤，顯見當時員警認知有誤，對於狀況不甚瞭解云云，
    惟上開時、地異議人遭警攔停之事實，均據證人證述明確，
    異議人就此亦不否認，是本件爭執之重點在於異議人是否有
    闖紅燈之交通違規情事，行向如何，並非本件爭執之重點，
    尚難逕以證人於舉發通知單上以行向書寫錯誤即可遽而論斷
    證人就當時狀況並不瞭解；另證人取締時，或因不解當時現
    場方位，或因書寫舉發通知單時書寫錯誤，惟此均無解於異
    議人上開路口闖紅燈之交通違規責任。異議人所執上詞，並
    無從為其有利之認定，要屬無疑。
(三)異議人另質疑證人並無法以科學證據證明其闖越紅燈之事實
    云云，惟執行交通勤務之警察，舉發違反道路交通管理處罰
    條例所列之違規事實，本質上即屬行政處分，係公務員依法
    就特定職務之具體事件所為之具公法上效果之單方行政行為
    ，基於公務員為公法上行為具有公信力之原則，該行政行為
    當可被推定為真正，即警員本其維護交通秩序、安全職責所
    為之舉發，自應受到合法、正確之推定。又就「闖紅燈」之
    違規事實，係發生在一瞬之間，若要求警方舉發「闖紅燈」
    之違規，均需以照片為證，非但造成執行交通勤務之窒礙難
    行，亦無異架空保障一般民眾行車安全之目的，即非必所有
    違規事件，均需有照片或其他書面資料方足為違規之證據，
    應為瞭然。本件原處分機關裁決異議人駕駛上開車輛行經有
    燈光號誌管制之交岔路口闖紅燈，乃引據舉發通知單為證，
    而舉發本件違規事件之員警劉振文，就如何查獲並舉發之經
    過，於本院訊問時到庭證述無訛，已如前述，另本件上開路
    口並無設有監視器，前一個路口雖有監視器，但拍攝不到現
    場路口等情，亦據證人證述無訛（見本院卷第15頁），而證
    人之證言本屬證據方法之一，亦屬異議人違規之適合證明，
    本院復查無其證詞有何違反常理，不足採信之處，是異議人
    上開所辯，亦難為其有利之認定。本件違規事實，業據證人
    證述甚詳，已臻明確，縱未有錄影或照片等證據為憑，應無
    礙於上揭認定，至為灼然。
五、綜上所述，本件異議人駕駛上開車輛，確有「駕車行經有燈
    光號誌管制之交岔路口闖紅燈」之違規，允無疑義。原處分
    機關依道路交通管理處罰條例第53條第1 項及第63條第1 項
    第3 款裁處受處分人罰鍰2,700 元，並記違規點數3 點，核
    無不當，異議人聲明異議為無理由，應予駁回。
據上論斷，應依道路交通管理處罰條例第87條第2 項，道路交通
案件處理辦法第19條規定，裁定如主文。
中    華    民    國    97    年    11    月    12    日
                  交通法庭  法  官  張志偉
上列正本證明與原本無異。
如不服本裁定，應於裁定送達後5日內向本院提出抗告狀（應附
繕本）。
中    華    民    國    97    年    11    月    12    日
                            書記官  張子涵


司法院資訊處製作；財團法人民間司法改革基金會備份。
